【裁判字號】    98,台上,4657
【裁判日期】    980814
【裁判案由】    違反毒品危害防制條例
【裁判全文】
最高法院刑事判決            九十八年度台上字第四六五七號
上  訴  人  甲○○
上列上訴人因違反毒品危害防制條例案件，不服台灣高等法院台
南分院中華民國九十八年五月十四日第二審判決（九十八年度上
訴字第二六四號，起訴案號：台灣台南地方法院檢察署九十七年
度營偵字第九０二號），提起上訴，本院判決如下：
    主  文
上訴駁回。
    理  由
按刑事訴訟法第三百七十七條規定，上訴於第三審法院，非以判
決違背法令為理由，不得為之。是提起第三審上訴，應以原判決
違背法令為理由，係屬法定要件。如果上訴理由書狀並未依據卷
內訴訟資料，具體指摘原判決不適用何種法則或如何適用不當，
或所指摘原判決違法情事，顯與法律規定得為第三審上訴理由之
違法情形，不相適合時，均應認其上訴為違背法律上之程式，予
以駁回。本件原判決撤銷第一審之科刑判決，改判論上訴人甲○
○以販賣第一級毒品共貳罪，均累犯，各處有期徒刑拾伍年陸月
，並定其應執行刑為有期徒刑拾柒年陸月，及為相關從刑之諭知
。係依憑上訴人坦承：於民國九十七年四月二十六日，在台南縣
後壁鄉福安村下寮一九七號旁邊便利商店外面停車場，將不詳數
量之第一級毒品海洛因（下稱海洛因）以新台幣（下同）七千元
之價錢及將不詳數量之第二級毒品安非他命（下稱安非他命）以
四千元之價錢，販賣予鄭乃寧，嗣於同年月二十七日，在同一地
點，將不詳數量之海洛因以三千五百元之價錢，販賣予鄭乃寧，
為警查獲等情不諱，參酌證人鄭乃寧所為同一內容之證述，及卷
附法務部調查局濫用藥物實務室九十七年六月十二日調科壹字第
○九七二三○二七○二○號鑑定書（記載檢驗結果：扣案三包粉
末，確含有海洛因成分，淨重一點九八公克等旨）、高雄市立凱
旋醫院九十七年七月七日高市凱醫驗字第七四八三號濫用藥物成
品檢驗鑑定書（記載檢驗結果：扣案一包粉末，確含有甲基安非
他命成分，淨重零點二四七公克等旨）、鄭乃寧所使用之000
0000000號行動電話撥打上訴人之0000000000
號行動電話之通聯調閱查詢單、海洛因三包、安非他命一包等證
據資料，而為論斷，已敘述其所憑之證據及認定之理由。並說明
：（一）海洛因及安非他命量微價高，販賣者率有利益可圖，上
訴人販賣毒品予鄭乃寧，如無利益可得，豈會甘冒遭警查獲，被
處以重刑之風險而為，上訴人販賣海洛因及安非他命當有意圖營
利之犯意甚明。（二）上訴人及鄭乃寧雖均曾供述：彼等為合資
購買，且九十七年四月二十六日之價金為一萬二千五百元，九十
七年四月二十七日之價金為七千元云云。惟上訴人於原審審理時
已坦承犯行，核與其於第一審審理時尚就有無販賣毒品及是否合
資購買毒品之辯解情狀不同，自無再行虛構必要，應以其於原審
審理時所供，較可採信。上訴人及鄭乃寧該部分之供述，係屬卸
責及附和、迴護之詞，不足採信之理由。從形式上觀察，原判決
並無違背法令之情形存在。上訴意旨略稱：(一)上開000000
0000號行動電話，並非上訴人所有，原判決遽予宣告沒收，
尚有未洽。(二)上訴人之二次犯行，應論以集合犯，原判決認應分
論併罰，有適用法則不當之違誤等語。惟查：（一）原判決理由
六已說明：扣案之0000000000號行動電話一支（含SI
M 卡一枚），為上訴人所有，供其犯本件販賣毒品所用之物，業
據其供明在卷，應依毒品危害防制條例第十九條第一項規定沒收
之理由，並無判決適用法則不當之情形。上訴意旨執此指摘，並
非適法之第三審上訴理由。（二）所謂集合犯是指立法者所制定
之犯罪構成要件中，本就預定有數個同種類之行為將反覆實行之
犯罪而言，將各自實現犯罪構成要件之多數行為，解釋為集合犯
，而論以一罪。是以對於集合犯，必須從嚴解釋，以符合立法者
之意向。觀諸毒品危害防制條例所定之販賣毒品罪之構成要件文
義，實無從認定立法者本即預定該犯罪之本質，必有數個同種類
行為而反覆實行之集合犯行，故販賣毒品罪，難認係集合犯。因
此，就刑法修正施行後多次販賣毒品之犯行，採一罪一罰，始符
合立法本旨。本件上訴人之販賣毒品行為，在時間差距上，可以
分開，在刑法評價上，各具獨立性，亦非接續犯。原判決認上訴
人前後二次販賣毒品之行為，應分論併罰，揆之上開說明，並無
違誤。上訴意旨全憑己見，認應屬集合犯云云，自非上訴第三審
之合法理由。其上訴違背法律上之程式，應予駁回。
據上論結，應依刑事訴訟法第三百九十五條前段，判決如主文。
中    華    民    國  九十八  年    八    月   十四   日
                      最高法院刑事第三庭
                          審判長法官  林  增  福
                                法官  張  清  埤
                                法官  陳  世  雄
                                法官  蔡  國  在
                                法官  呂  丹  玉
      本件正本證明與原本無異
                                      書  記  官
中    華    民    國  九十八  年    八    月   十八   日
                                                     ｍ


司法院資訊處製作；財團法人民間司法改革基金會備份。
